臺灣高等法院高雄分院刑事判決　　　　100年度上訴字第369號
上　訴　人
即　被　告　蔡一誠
上列上訴人因違反毒品危害防制條例案件，不服臺灣屏東地方法
院99年度訴字第1259號中華民國99年12月16日第一審判決（起訴
案號：臺灣屏東地方法院檢察署99年度毒偵字第2272號），提起
上訴，本院判決如下：
    主  文
上訴駁回。
    理  由
一、按上訴書狀應敘述具體理由；又第二審法院認為上訴書狀未
    敘述理由或上訴有刑事訴訟法第362 條前段之情形者，應以
    判決駁回之，同法第361 條第2 項、第367 條前段定有明文
    。而依法院辦理刑事訴訟案件應行注意事項第162 條規定：
    「……所稱具體理由，係指須就不服之判決為具體之指摘而
    言，如僅泛稱原判決認事用法不當或採證違法、判決不公等
    ，均非具體理由。……」亦即所謂具體理由，必係依據卷內
    既有訴訟資料或提出新事證，指摘或表明第一審判決有何採
    證認事、用法或量刑等足以影響判決本旨之不當或違法，而
    構成應予撤銷之具體事由，始克當之（例如：依憑證據法則
    具體指出所採證據何以不具證據能力，或依憑卷證資料，明
    確指出所為證據證明力之判斷如何違背經驗、論理法則）；
    倘僅泛言原判決認定事實錯誤、違背法令、量刑失之過重或
    輕縱，而未依上揭意旨指出具體事由，或形式上雖已指出具
    體事由，然該事由縱使屬實，亦不足以認為原判決有何不當
    或違法者（例如：對不具有調查必要性之證據，法院未依聲
    請調查亦未說明理由，或援用證據不當，但除去該證據仍應
    為同一事實之認定），皆難謂係具體理由，俾與第二審上訴
    制度旨在請求第二審法院撤銷、變更第一審不當或違法之判
    決，以實現個案救濟之立法目的相契合，並節制濫行上訴（
    最高法院97年度台上字第892 號判決意旨參照）。
二、經查，本案原審判決以上訴人即被告蔡一誠犯施用第一、二
    級毒品罪，累犯，而分別判處有期徒刑1 年4 月、10月，定
    應執行刑為2 年。被告雖於民國100 年1 月6 日上訴期間屆
    滿前提出上訴狀，然上訴理由係稱：「原審判決理由強調被
    告故意犯罪與法治觀念薄弱，當有判處相當期間監禁矯治之
    必要，由此可見法官係法官嫉惡如仇的正義感使然，但論罪
    量刑若皆如此心理，難免稍欠周延，容易偏頗。被告自小心
    性懦弱，不敢與人齟齬，及長也不敢和人成群結黨，或加入
    不法集團作奸犯科危害社會治安，況且被告一直都有相當的
    工作收入用來維持家庭的生計，奉養高齡家慈和養育2 個小
    孩，家庭生活和樂，被告怎會是法治觀念薄弱？被告一生最
    可恨、可悲的是染上毒品，吸毒是既犯法又敗德的羞恥行為
    。被告常下定決心戒毒，卻又不自禁的去接觸毒品。那種病
    態的心情和焦慮的感覺令人非常痛苦，對於人生有一種難於
    承受的壓力和恐懼，害怕親人知道而傷心，害怕一起工作的
    朋友知道而失去賴以維生的工作，更害怕鄰里街坊知道，使
    得慈母蒙羞。自染上毒品迄今每次購買毒品都是用自己辛苦
    工作賺來的血汗錢，吸毒既傷身又敗德，浪費金錢又犯法，
    被告怎會不知此種行為是一種罪惡呢？可是被告絕對不是故
    意犯法。被告認為原審判決量刑，並未情、理兼顧，就下此
    重判，故提起上訴，以期鈞院體恤下情，兼顧情、理、法，
    從輕量刑。」等語。惟查，被告坦承有上開施用第一、二級
    毒品犯行，且採尿送驗結果呈嗎啡及甲基安非他命陽性反應
    ，又有扣案毒品可證，被告於原審並同意以簡式審判程序審
    理，原審因而據以論罪科刑，並無不合。又原審判決已說明
    ：「審酌被告早於71年間起，即有傷害、違反肅清煙毒條例
    、麻醉藥品管理條例、毒品危害防制條例等前案，迭受判刑
    執行、觀察勒戒、強制戒治等處遇，素行欠佳，且觀其自71
    年6 月28日初因傷害案件入監時起，至96年12月31日另因毒
    品等案執行完畢為止，累積受監禁矯治時間超過9 年之久，
    有上開前案紀錄資料及臺灣高等法院在監在押全國紀錄表等
    件可憑，但被告猶繼續施用毒品、復為本案數罪，顯見法治
    觀念仍屬薄弱、未因屢經司法程序記取教訓，當有判處相當
    期間監禁矯治之必要，惟念及被告犯後已坦承罪行、態度非
    劣等一切情狀，各量處如主文所示之刑，併依法定應執行刑
    ，以資懲儆。」等語，亦即原審判決已依刑法第57條各款規
    定審酌後而為量刑。被告上訴狀所載之理由，並未具體指出
    原審判決所為之判斷及量刑，有如何違背經驗、論理法則之
    處，亦即並未就原審之採證及判斷具體指出有何違背法令或
    不當之處，依上開說明，實難認本件被告之上訴係上開法條
    所規定之具體理由，亦即被告上訴並未具體敘述原審判決有
    何違背法令或不當之處，其上訴即不合法律上之程式。
三、再上訴不合法律上之程式之情形，雖依刑事訴訟法第367 條
    但書規定：「但其情形可以補正而未經原審法院命其補正者
    ，審判長應定期先命補正。」，惟該條但書規定係指上訴書
    狀未敘述理由，原審未命補提理由書狀之情形。換言之，應
    認僅於被告或檢察官上訴未敘述理由時，原審法院可命其補
    正，而未經原審法院命其補正，第二審法院審判長始應定期
    間先命補正，苟被告或檢察官提起上訴時，上訴書狀已載理
    由者，即不適用。被告上訴狀敘述之上訴理由是否具體，既
    非原審法院可命補正之事項，即毋庸先命補正。從而，上訴
    人即被告之上訴理由狀未敘述具體理由，且於上訴期間屆滿
    後之20日（即100 年2 月8 日）內，亦未補提上訴具體理由
    ，依上開規定，顯屬違背法律上之程式，應由本院依同法第
    367 條前段、第372 條規定，不經言詞辯論判決如主文。
中    華    民    國   100    年    3     月    8     日
                刑事第二庭  審判長法  官  林正雄
                                  法  官  黃壽燕
                                  法  官  邱明弘
以上正本證明與原本無異。
施用第一級毒品部分，如不服本判決應於收受本判決後10日內向
本院提出上訴書狀，其未敘述上訴理由者，並得於提起上訴後10
日內向本院補提理由書狀（均須按他造當事人之人數附繕本）「
切勿逕送上級法院」。
施用第二級毒品部分，不得上訴。
中    華    民    國   100    年    3     月    8     日
                                  書記官  林明威